【裁判字號】    97,消債更,674
【裁判日期】    971229
【裁判案由】    更生事件
【裁判全文】
臺灣臺南地方法院民事裁定           97年度消債更字第674號
聲  請  人
即債務人    甲○○
                        4號
                      送達代.
上列當事人因消費者債務清理事件聲請更生，本院裁定如下：
    主  文
聲請更生及保全處分均駁回。
聲請費用新臺幣壹仟元由聲請人負擔。
    理  由
一、按債務人對於金融機構因消費借貸、自用住宅借款、信用卡
    或現金卡契約而負債務，在聲請更生或清算前，應提出債權
    人清冊，以書面向最大債權金融機構請求協商債務清償方案
    並表明共同協商之意旨，消費者債務清理條例第151條第1項
    定有明文。次按債務人與金融機構協商成立者，不得聲請更
    生或清算，但因不可歸責於己之事由，致履行顯有重大困難
    者，不在此限；本條例施行前，債務人依金融主管機關協調
    成立之中華民國銀行公會會員辦理消費金融案件無擔保債務
    協商機制與金融機構成立之協商，準用前項之規定，同條例
    第151 條第5 項、第6 項分別定有明文。又聲請更生或清算
    不合程式或不備其他要件者，法院應以裁定駁回之，但其情
    形可以補正者，法院應定期間先命補正，復為同條例第8 條
    所明定。而消費者債務清理條例第151條第1項之規定，債務
    人於聲請更生程序前，應與金融機構進行協商之債務包括「
    消費借貸、自用住宅借款、信用卡與現金卡契約」而負之債
    務，故債務人於該條例施行前，僅就信用卡契約生之債務與
    金融機構協商，並未就自用住宅借款之債務為協商，不符合
    前該條例第151條第1項之規定，自不得逕行聲請更生程序（
    臺灣高等法院所屬法院97年法律座談會民事類第45號研討結
    果參照）。
二、經查：本件聲請人向本院聲請更生，雖主張：其有不能清償
    債務情事，前於消費者債務清理條例施行前，已提出債權人
    清冊，以書面向最大債權金融機構請求共同協商債務清償方
    案，協商成立，嗣因不可歸責於聲請人之事由致履行原協商
    內容顯有重大困難，且其無擔保或無優先權之債務總額未逾
    新臺幣 1,200萬元，復未經法院裁定開始清算程序或宣告破
    產等語。惟查：聲請人對於金融機構因消費借貸、信用卡契
    約而負債務，雖曾依金融主管機關協調成立之中華民國銀行
    公會會員辦理消費金融案件無擔保債務協商機制與金融機構
    成立協商，此固有協議書為證（本審卷第28頁）。然聲請人
    之前並未與自用住宅之有擔保債權人國泰人壽保險股份有限
    公司，依上開協商機制成立協商，亦未於消費者債務清理條
    例施行後「以書面」向該最大債權金融機構請求與全體金融
    機構債權人共同協商債務清償方案並表明共同協商意旨等情
    ，此據聲請人到院陳述明確（本審卷第140頁至第141頁），
    並有前揭協議書、土地及建物登記謄本、財團法人金融聯合
    徵信中心資料等件在卷可稽（本審卷第28頁、第60頁至63頁
    、第10頁14頁）。是本件聲請人聲請更生，依首揭說明，顯
    未遵循消費者債務清理條例第151條第1項之規定與全體金融
    機構債權人先行債務協商之機制，且上開欠缺又屬無從補正
    ，依上說明，自應駁回其更生之聲請。又本件聲請人更生之
    聲請既經駁回，則其保全處分之聲請，自失所附麗，爰併予
    駁回，並裁定如主文。
中    華    民    國    97    年    12    月    29    日
                  民事第三庭    法      官  王漢章
上為正本係照原本作成
如不服本裁定，應於裁定送達後10日內，以書狀向本院提出抗告
，並繳納抗告費新臺幣1千元
中    華    民    國    97    年    12    月    29    日
                                書  記  官  林木村


司法院資訊處製作；財團法人民間司法改革基金會備份。
